臺灣臺南地方法院交通事件裁定　　　　　　　　　　九十二年度交聲字第六二二號
　　移
　　受處分人
　　即異議人　　甲○○
　　送達代收人　洪鳳珠
右列受處分人因違反道路交通管理處罰條例案件，對於交通部公路總局嘉義區監理所
台南監理站民國九十二年十月二十三日所為之裁決處分（處分案號：嘉監南字第裁七
四─一七三二三七號、嘉監南字第裁七四─一七三二三八號、嘉監南字第裁七四─一
七三二三九號、嘉監南字第裁七四─一七三二四０號、嘉監南字第裁七四─一七三二
四一號、嘉監南字第裁七四─一七三二四二號、嘉監南字第裁七四─一七三二四三號
、嘉監南字第裁七四─一七三二四四號），聲明異議，本院裁定如左：
    主  文
異議均駁回。
    理  由
一、聲明異議意旨略以：如附件聲明異議狀所載。
二、按汽車（均含機器腳踏車，下同）駕駛人，行經有燈光號誌管制之交岔路口闖紅
    燈者，處六百元以上一千二百元以下罰鍰；並記違規點數三點；汽車駕駛人，駕
    駛汽車有違反道路交通管理處罰條例之行為，經交通勤務警察或依法令執行交通
    稽查任務人員制止時，不聽制止或拒絕停車接受稽查而逃逸者，除按各該條規定
    處罰外，並依第六十三條規定記違規點數一點；汽車駕駛人，爭道行駛有機器腳
    踏車，不在規定車道行駛者，處二百元以上六百元以下罰鍰；並記違規點數一點
    ，民國九十年六月一日修正施行前之道路交通管理處罰條例第五十三條、第六十
    條第一項、第四十五條第十三款、第六十三條第一項第一款及第三款分別定有明
    文。次按汽車駕駛人闖紅燈或不服指揮稽查而逃逸，當場不能製單舉發者，得對
    汽車所有人逕行舉發處罰；前開逕行舉發，應記明車輛牌照號碼、車型等可資辨
    明之資料，查明汽車所有人姓名或名稱、住址後，製單舉發處罰之，道路交通管
    理處罰條例第七條之二第一項第一款、第四款前段、第二項亦分別規定甚明。
三、經查：
    （一）本件受處分人即異議人甲○○所有之車牌號碼ＵＰＨ─９５３號輕型機車
          ，有於民國八十七年四月二日十四時五十六分至五十九分許，在行經嘉義
          市○○路與民族路口處時，由北向南闖紅燈行駛，經警見狀當場鳴笛並予
          以攔查，該輛機車不僅拒絕停車接受稽查而逃逸，沿途並先於仁愛路與垂
          楊路口北向東闖紅燈左轉後，再沿垂楊路西向東行駛，並先後分別再於垂
          楊路與西門街口、新榮路口、西榮街口及民生南路口由西向東闖紅燈直行
          ，且經值勤員警追趕至垂楊路與民生南路口處時，該輛機車尚行駛於禁行
          車道上，經警再度鳴笛制止，該機車騎士仍拒絕停車接受稽查而逃逸，因
          該路口交通流量大，員警始未繼續追趕乃在記下違規車號，並以無線電查
          詢資料無訛後，始製單逕行舉發等情，有嘉義市警察局嘉市警交違字第一
          七三二三七號、嘉市警交違字第一七三二三八號、嘉市警交違字第一七三
          二三九號、嘉市警交違字第一七三二四０號、嘉市警交違字第一七三二四
          一號、嘉市警交違字第一七三二四二號、嘉市警交違字第一七三二四三號
          、嘉市警交違字第一七三二四四號舉發違反道路交通管理事件通知單各一
          紙在卷可稽，並經本件舉發之員警吳傳祥於本院調查時到庭陳證：「（問
          ：本件是否你告發的，情形如何？）是我告發的，當時我服交通整理勤務
          ，當時我是將警用摩托車停在仁愛路與民族路該路口的紅綠燈邊我人站在
          該處值勤，因為仁愛路當時這條南北向道路號誌已經變換紅燈，結果該輛
          機車沿仁愛路闖紅燈北向南繼續行駛，我見狀馬上鳴警笛攔停但該車並未
          停下，所以我見狀馬上騎上警用摩托車開警示燈及警報器在後追趕，該車
          沿仁愛路一直行駛通過民族路口闖紅燈、然後再經過仁愛路與垂楊路口闖
          紅燈後再左轉北向東沿垂楊路西向東走，該車騎到垂楊路與西門街口闖紅
          燈由西向東行，再到垂楊路與民生南路口時再闖紅燈，因為該路口交通流
          量大，且該輛機車騎在禁行車道上，我才沒有繼續追下去，整個過程中車
          輛號碼我看的一清二楚，車身顏色是白色也沒有記錯，而且最後未攔下該
          車後，我有以無線電查詢確認該輛車不是贓車，所以我才逕行舉發，而且
          駕駛人是一個年輕的男孩，所以我特別在舉發單上註明駕駛人為男性。當
          時我騎車快接近他時我有看清楚車牌沒有貼膠帶或其他變造的跡象，而且
          我眼睛很好不可能看錯」等語無訛（見本院九十三年三月二日訊問筆錄）
          ，參諸執勤警員係依法執行公務，與異議人並不相識，素無怨隙，苟非實
          情，自無須恣意誣攀之理。而且警員執行公務本身受行政懲處責任之監督
          ，到庭具結作證更以刑罰擔保其真實性，應無甘冒行政懲處及刑法偽證罪
          責任而刻意誣陷之必要。因此，可信賴警員吳傳祥前開陳證為真實。
    （二）異議人雖一再辯稱案載當時在學校上課，並未騎乘該車至該違規地點云云
          ，惟按法院受理交通異議案件，乃是對於交通舉發行政處分審查其是否違
          法，本質上屬於行政爭訟過程，與普通法院審理刑事案件之原則不同。其
          舉證責任之原理，非如刑事案件中，應超越任何合理懷疑始可為有罪判決
          者之嚴格程度。其舉證責任之原理，應與民事訴訟相類似，除有特別規定
          外，基本上準用民事訴訟法，由國家機關與人民二造，各自履行其主觀之
          舉證責任，在過程中各自提出證據；若窮盡各種證據方法，待證結果仍有
          不明時，則由客觀之舉證責任危險分配原則，決定國家機關與人民二造何
          人應受敗訴危險。此參酌行政訴訟法第一百三十六條規定準用民事訴訟法
          第二百七十七條自明。查原裁決機關交通部公路總局嘉義區監理所台南監
          理站，裁決異議人甲○○所有之車輛經人騎駛而有上開違規行為，乃引據
          舉發單為證。而舉發本件違規事件之員警吳傳祥，就本件如何查獲並舉發
          之經過，亦於本院調查時到庭陳證無訛，已如前述，並就異議人之該輛白
          色輕型機車，係沿嘉義市○○路北向南行駛，行經仁愛路與民族路之行車
          管制交岔路口時，【由北向南直闖紅燈行駛】，經值勤員警見狀當場【鳴
          警笛並予以攔查】，惟異議人該輛機車拒絕停車接受稽查，該員警即【以
          警用摩托車並開警示燈及警報器隨後追趕】，沿途異議人機車並於【仁愛
          路與垂楊路口北向東左轉闖越紅燈，再沿垂楊路西向東行駛，分別於西門
          街口、新榮路口、西榮街口及民生南路口由西向東直闖紅燈】，而值勤員
          警追趕至垂楊路與民生南路口處時，因該路口交通流量大，且該輛機車【
          行駛於禁行車道上】，故員警未繼續追趕乃製單逕行舉發等違規情節均供
          述明確，而查警員吳傳祥本身直接見聞異議人所有之輕型機車有上開違規
          行為之事實經過，對事實最為明瞭，又經以行政及刑事責任擔保其真實性
          ，且舉發當時所記載之違規情節又與事實相符等等各項因素，綜合認定其
          陳述為可採信。至異議人就其陳稱當日確實在學校上課乙節，經本院函查
          異議人當時所就讀之台南縣崑山技術學院（現為崑山科技大學），案載當
          日即八十七年四月二日適為該校八十六學年度第二學期春假假期，所以並
          無上課之出缺勤紀錄，有崑山科技大學九十三年一月十九日崑科大學字第
          ０９３００００１８６號函附卷可參，而異議人就其指稱舉發員警舉發有
          誤乙節，亦未提出確實證據以供調查，且未提供任何相關證據足資證明值
          勤員警確有捏造事實違法取締之情事，是異議人前開所辯，要係卸責之詞
          ，自無可採。
四、本件異議人甲○○所有之機車，有於上開時、地經人騎駛，闖紅燈且拒絕停車接
    受稽查而逃逸，並行駛於禁行車道之違規事實既可認定，則原處分機關交通部公
    路總局嘉義區監理所台南監理站據此引用前開修正前道路交通管理處罰條例第五
    十三條、第六十條第一項、第四十五條第十三款、第六十三條第一項第一款及第
    三款之規定，裁處異議人罰鍰共計新臺幣一萬一千四百元，並記違規點數共二十
    一點，於法並無不當，異議人異議為無理由，應予駁回。
五、據上論斷，應依道路交通案件處理辦法第十九條，裁定如主文。
中      華      民      國      九十三      年     四     月    十六    日
                                  臺灣臺南地方法院交通法庭
                                      法  官    張  瑛  宗
右正本證明與原本無異
如不服本裁定應於送達後五日內向本院提出抗告狀
                                      書記官    陳  志  德
中      華      民      國      九十三      年     四     月    十九    日
